【裁判字號】    99,易,1123
【裁判日期】    990819
【裁判案由】    詐欺
【裁判全文】
臺灣高雄地方法院刑事判決              99年度易字第1123號
公  訴  人  臺灣高雄地方法院檢察署檢察官
被      告  戊○○
上列被告因詐欺案件，經檢察官提起公訴（99年度偵字第3917號
、99年度偵緝字第402 號），及移送併辦（99年度偵字第10566
號、第14587 號），被告於準備程序進行中就被訴事實為有罪之
陳述，經本院合議庭裁定改依簡式審判程序審理，判決如下：
    主  文
戊○○幫助意圖為自己不法之所有，以詐術使人將本人之物交付
，處有期徒刑貳月，如易科罰金，以新臺幣壹仟元折算壹日。
    事  實
一、戊○○明知國內社會常見之詐騙集團，經常利用他人之存款
    帳戶轉帳，以掩飾渠等犯罪之不法所得，逃避執法人員之查
    緝，而提供自己之金融帳戶、存摺、提款卡、印章及密碼予
    陌生人士使用，更常與財產犯罪密切相關，可能被不法犯罪
    集團所利用，以遂渠等詐欺犯罪及隱匿、掩飾渠等犯罪所得
    財物或財產上利益之目的，竟仍以縱有人以其金融帳戶實施
    詐欺取財犯行，亦不違背其本意之幫助犯意，於民國99年11
    月13日前之某日，在高雄市鹽埕區○○○路19之2 號住處，
    將其所開立申辦之中華郵政股份有限公司蓬萊郵局（下稱郵
    局）帳號為00000000-000000 號帳戶之存摺、提款卡及密碼
    ，及臺灣銀行屏東分行（下稱臺灣銀行）帳號為0000000000
    00號帳戶之存摺、提款卡及密碼，同時交付予姓名年籍不詳
    ，綽號「阿生」之成年男子，容任該帳戶供他人用以詐騙財
    物。嗣該綽號「阿生」之成年男子所屬詐騙集團成員即共同
    基於意圖為自己不法所有之犯意聯絡：
（一）98年11月間某日，在露天拍賣網站中，虛偽刊登標售名牌
      包之訊息，佯裝於網路上拍賣商品。98年11月13日10時許
      ，適有丁○○在其住處上網瀏覽該網站後，陷於錯誤，以
      新臺幣（下同）12,000元之金額標得上開名牌包，並於同
      日11時30分許，依對方指示匯款12,000元至戊○○上開郵
      局帳戶內。
（二）98年11月間某日，在雅虎拍賣網站中，以「susanmm_tw20
      01」之拍賣帳號，虛偽刊登標售「LV正品小珍包」之訊息
      ，佯裝於網路上拍賣商品。98年年11月13日12時25分許，
      適有甲○○在國立清華大學上網瀏覽該網站後，陷於錯誤
      ，以10,100元之金額標得上開包包，並於同日12時50分許
      ，依對方指示匯款10,100元至戊○○上開郵局帳戶內。
（三）98年11月間某日，在露天拍賣網站中，以「big01866」之
      拍賣帳號，虛偽刊登標售腳踏車之訊息，佯裝於網路上拍
      賣商品。98年11月12日21時許，適有丙○○在其住處瀏覽
      該網站後，陷於錯誤，以15,000元之金額標得上開腳踏車
      ，並於同年月13日12時43分許，依對方指示匯款15,000元
      至戊○○上開郵局帳戶內。
（四）98年11月間某日，在雅虎拍賣網站中，虛偽刊登標售賀寶
      芙內在系列商品之訊息，佯裝於網路上拍賣商品。98年11
      月13日8 時52分許，適有乙○○在其公司處瀏覽該網站後
      ，陷於錯誤，以3,085 元之金額標得上開商品，並於同日
      13時許，依對方指示匯款3,085 元至戊○○上開臺灣銀行
      帳戶內。嗣丁○○、甲○○、丙○○、乙○○遲未收到商
      品，發覺受騙報警處理，始循線查獲上情。
二、案經臺中縣警察局豐原分局報告、新竹市警察局第二分局報
    告臺灣新竹地方法院檢察署呈請臺灣高等法院檢察署令轉臺
    灣高雄地方法院檢察署檢察官偵查起訴，暨經臺北縣政府警
    察局土城分局、新店分局報告臺灣板橋地方法院檢察署、臺
    灣臺北地方法院檢察署檢察官呈請臺灣高等法院檢察署令轉
    臺灣高雄地方法院檢察署檢察官移送併案審理。
    理  由
一、本案被告戊○○所犯之罪，並非法定刑為死刑、無期徒刑或
    最輕本刑3 年以上有期徒刑之罪，亦非高等法院管轄第一審
    之案件，其於本院準備程序中就被訴事實已為有罪之陳述，
    本院乃裁定進行簡式審判程序。又簡式審判程序之證據調查
    ，依刑事訴訟法第273 條之2 規定，不受同法第159 條第1
    項審判外陳述排除之限制，再被告對於卷內之各項證據亦不
    爭執證據能力，故卷內所列之各項證據，自得作為證據，先
    予敘明。
二、上揭犯罪事實，業據被告戊○○於本院審理時坦承不諱，核
    與證人即被害人丁○○、甲○○、丙○○於警詢時；證人即
    被害人乙○○於警詢、偵查中指述之情節均相符，並提出存
    摺內頁明細表、國內匯款申請書、自動櫃員機交易明細表影
    本、網路匯款交易明細（99年度偵字第1843號偵卷第3 頁至
    第5 頁、第6 頁反、臺灣新竹地方法院檢察署99年度偵字第
    176 號偵卷第5 頁至第7 頁、臺灣板橋地方法院檢察署99年
    度偵字第4088號偵卷第6 頁至第8 頁、臺灣臺北地方法院檢
    察署99年度偵字第2833號偵卷第4 頁至第5 頁、第8 頁、第
    71頁至第72頁）為證，復有被告上開郵局之開戶基本資料及
    最近交易資料影本、上開臺灣銀行之開戶基本資料、存摺存
    款歷史明細批次查詢（99年度偵字第1843號偵卷第10頁至第
    13頁、臺灣臺北地方法院檢察署99年度偵字第2833號偵卷第
    19頁至第21頁反）在卷可稽。又依一般經驗，於郵局或銀行
    等金融機構開設存款帳戶暨請領存摺及提款卡，係供個人從
    事社會經濟活動流通資金之用，具有專屬性。且存摺、金融
    卡等有關個人財產、身分之物品，如淪落於不明人士手中，
    極易被利用為與財產有關犯罪工具，此為一般社會大眾所悉
    ，被告為一具相當智識程度之成年人，自可預見提供金融帳
    戶之存摺、提款卡、密碼等物供他人使用，可能幫助詐欺集
    團既遂詐欺犯行並逃避查緝，是縱有人以其金融帳戶實施詐
    欺犯罪，亦不違背其本意之幫助詐欺不確定故意甚明。綜此
    ，由前述證人證詞及相關書證等補強證據，足資擔保被告之
    自白核與事實相符。是本件事證明確，被告犯行堪以認定，
    應予依法論科。
三、按幫助犯之成立，主觀上行為人須有幫助故意，客觀上須有
    幫助行為，意即需對於犯罪與正犯有共同之認識，而以幫助
    之意思，對於正犯資以助力，而未參與實施犯罪之行為者而
    言（參照最高法院75年度台上字第1509號、88年度台上字第
    1270號判決意旨）。本件被告係基於幫助詐騙集團成員犯詐
    欺罪而提供提款卡等帳戶資料，且並無任何積極證據證明有
    參與實施詐欺取財之犯罪構成要件行為，是核被告戊○○所
    為，係犯刑法第30條第1 項、第339 條第1 項之幫助詐欺取
    財罪。被告於同一時間提供上開郵局、臺灣銀行帳戶之存摺
    、提款卡、密碼予他人，使詐欺集團成員得分別持以詐騙不
    同被害人，其中被害人雖有數人，惟被告提供帳戶存摺、提
    款卡、密碼舉措僅有一次，係以一行為同時侵害數法益，為
    想像競合犯，應依刑法第55條前段規定論以一幫助詐欺取財
    罪，是移送併案審理部分（即被害人丙○○、乙○○於98年
    11月13日匯入款項至被告上開帳戶之事實）與本案起訴部分
    有裁判上一罪之關係，本院應併予審理。又被告提供帳戶等
    資料予詐騙集團成員之幫助犯行，應依刑法第30條第2 項之
    規定，按正犯之刑減輕之。爰審酌被告為智慮健全、具一般
    社會生活經驗之人，竟任意將帳戶存摺、提款卡及密碼提供
    不詳人士使用，危害社會治安及金融交易安全，並使犯罪之
    追查趨於複雜，然念及被告犯後已坦承犯行，態度尚佳，知
    所悔悟等一切情狀，量處如主文所示之刑，並諭知易科罰金
    之折算標準，以示懲儆。
據上論斷，應依刑事訴訟法第273 條之1 第1 項、第299 條第1
項前段，刑法第30條第1 項前段、第2 項、第339 條第1 項、第
55條、第41條第1 項前段，刑法施行法第1 條之1 ，判決如主文
。
本案經檢察官鄧藤墩到庭執行職務。
中    華    民    國    99    年    8     月    19    日
                  刑事第七庭    法  官  簡佩珺
以上正本證明與原本無異。
如不服本判決應於收受送達後十日內向本院提出上訴書狀，並應
敘述具體理由；其未敘述上訴理由者，應於上訴期間屆滿後二十
日內向本院補提理由書（均須按他造當事人之人數附繕本）「切
勿逕送上級法院」。
中    華    民    國    99    年    8     月    19    日
                                書記官  蕭家玲
附錄犯罪科刑法條：
中華民國刑法第30條
（幫助犯及其處罰）
幫助他人實行犯罪行為者，為幫助犯。雖他人不知幫助之情者，
亦同。
幫助犯之處罰，得按正犯之刑減輕之。
中華民國刑法第339條
（普通詐欺罪）
意圖為自己或第三人不法之所有，以詐術使人將本人或第三人之
物交付者，處5 年以下有期徒刑、拘役或科或併科1 千元以下罰
金。
以前項方法得財產上不法之利益或使第三人得之者，亦同。
前二項之未遂犯罰之。

司法院資訊處製作；財團法人民間司法改革基金會備份。
